ACORDAO-COMPLETO-2403969

ACÓRDÃO 4266/2020 ATA 9/2020 - PRIMEIRA CÂMARA

VISTOS, relatados e discutidos estes autos de embargos de declaração opostos por Gilberto Schwarz de Mello contra o Acórdão 520/2020-TCU-Primeira Câmara; 
ACORDAM os Ministros do Tribunal de Contas da União, reunidos em Sessão da Primeira Câmara, com fulcro no art. 287 do Regimento Interno do TCU, ante as razões expostas pelo relator, em: 
9.1. conhecer dos embargos de declaração, para, no mérito, rejeitá-los
9.2. dar ciência deste acórdão ao embargante e aos demais interessados.

Embargos de declaração em tomada de contas especial

Primeira Câmara

Município de Chapada dos Guimarães - MT.

3. Interessados/Responsáveis/Recorrentes:
3.1. Interessado: Ministério do Desenvolvimento Social (extinta) (05.526.783/0001-65)
3.2. Responsáveis: Flavio Daltro Filho (XXX.306.051-XX); Gilberto Schwarz de Mello (XXX.182.651-XX)
3.3. Recorrente: Gilberto Schwarz de Mello (XXX.182.651-XX).

13.1. Ministros presentes: Benjamin Zymler (na Presidência), Walton Alencar Rodrigues (Relator), Bruno Dantas e Vital do Rêgo.
13.2. Ministros-Substitutos presentes: Augusto Sherman Cavalcanti e Weder de Oliveira.

ACORDAO-COMPLETO-2415210

Acórdão de Relação 6924/2020 - Primeira Câmara

Acórdão de Relação

GILBERTO SCHWARZ DE MELLO

WALTON ALENCAR RODRIGUES

Ministro Walton Alencar Rodrigues.

Trata-se de embargos de declaração opostos por Gilberto Schwarz de Mello contra o Acórdão 520/2020-TCU-Primeira Câmara, em que este Tribunal conheceu de recurso impetrado pelo embargante, para negar-lhe provimento, nos seguintes termos:
VISTOS, relatados e discutidos estes autos de recurso de reconsideração interposto por Gilberto Schwarz de Mello contra o Acórdão 9789/2017-TCU-Primeira Câmara,
ACORDAM os Ministros do Tribunal de Contas da União, reunidos em sessão da 1ª Câmara, diante das razões expostas pelo relator, em:
9.1. conhecer do recurso para, no mérito, negar-lhe provimento;
9.2. dar ciência deste acórdão ao recorrente e aos demais interessados.
Irresignado, Gilberto Schwarz de Mello apresenta os seguintes argumentos, em sede de embargos, para defender a tese de que há omissões e contradições naquele acórdão:
ilegitimidade passiva do embargante:
1.1. A responsabilidade pela prestação de contas de 2008 era de seu sucessor, que, apresentando os mesmos argumentos de defesa do embargante, teve suas contas julgadas regulares;
1.2. O sucessor chegou a registrar a prestação de contas em 2009, mas não a concluiu.
nulidade da exclusão do prefeito sucessor, Flávio Daltro Filho, do polo passivo desta TCE:
1.3. as providências tomadas pelo prefeito sucessor foram inócuas em resguardar eventual lesão ao patrimônio público pois não houve êxito na demanda judicial por ele proposta;
1.4. o voto do Relator deste processo excluiu a responsabilidade do sucessor, contraditoriamente à proposta da unidade técnica;
1.5. houve a regular aplicação dos recursos, com aprovação pelo Conselho Municipal de Assistência Social:
1.6. a necessidade de apresentar planilha semelhante ao Demonstrativo Sintético da Execução Físico-Financeira, devidamente assinada e referendada pelo Conselho Municipal de Assistência Social é mera formalidade que restou impossibilitada ao embargante, em razão da supressão indevida dos documentos fiscais;
1.7. como o Ministério de Desenvolvimento Social e Combate a Fome (MDS) publicou em seu sítio oficial na internet que a aplicação dos recursos foi devidamente aprovada pelo Conselho Municipal de Assistência Social, "as argumentações apresentadas pela instrução da SECEX tornam-se totalmente desertas";
as contas devem ser julgadas iliquidáveis:
1.8. não houve indicação do dispositivo legal que viesse a permitir a retirada de documentos públicos para viabilizar a prestação de contas futura, como sugere o Relator;
1.9. a ausência de prestação de contas decorreu justamente do extravio de documentos públicos, ocorrido já na gestão do prefeito sucessor;
1.10. o cidadão médio acredita que o local mais seguro para a guarda de documentos é a prefeitura;
1.11. ninguém espera que a guarda de documentos fiscais da prefeitura seja obstruída;
1.12. Seria impossível tirar cópia de todos os documentos da gestão do embargante.
o processo de tomada de contas especial foi instaurado em 2016, mais de seis anos após expirar o prazo para sua instalação;
a suposta irregularidade que motivou a instauração da presente TCE é inferior ao limite previsto pelos arts. 6º, inciso I e 7°, inciso III, da IN/TCU 71/2012.
Sendo assim, requer a reforma do Acórdão 520/2020-TCU-Primeira Câmara, para que seja reconhecida a regular aplicação dos recursos de que tratam estes autos, ou a iliquidez da prestação de contas, a teor do que dispõe a Súmula 3 do TCU.

Carlos Arruda de Carli (14691/OAB-MT) e Fábio Luiz Palhari (19.255-O/OAB-MT).

Procurador Rodrigo Medeiros de Lima.

TOMADA DE CONTAS ESPECIAL. EMBARGOS DE DECLARAÇÃO. AUSÊNCIA DAS ALEGADAS OMISSÕES E CONTADIÇÕES. CONHECIMENTO. NÃO PROVIMENTO

TOMADA DE CONTAS ESPECIAL (TCE)

Secretaria de Recursos (SERUR); Secretaria de Controle Externo de Tomada de Contas Especial (SecexTCE).

Trata-se de embargos de declaração opostos por Gilberto Schwarz de Mello contra o Acórdão 520/2020-TCU-Primeira Câmara, em que este Tribunal conheceu de recurso impetrado pelo embargante, para negar-lhe provimento. 
Irresignado, o embargante reapresenta os seguintes argumentos deduzidos e enfrentados na fase processual anterior.
Requer a reforma do Acórdão 520/2020-TCU-Primeira Câmara, para que seja reconhecida a regular aplicação dos recursos de que tratam estes autos, ou a iliquidez da prestação de contas.
Feito breve resumo dos fatos, passo a decidir. Conheço dos embargos de declaração por preencherem os requisitos atinentes à espécie.
Quanto ao mérito, não devem prosperar os argumentos do embargante, mera repetição do que já foi apresentado em sede de recurso de reconsideração. A estreita via dos embargos de declaração não se presta à rediscussão de matéria já apreciada, tanto no voto condutor do acórdão embargado como na instrução de unidade técnica, cujos argumentos foram devidamente transcritos no relatório e incorporados às minhas razões de decidir. 
Descabido também o argumento sobre a necessidade de indicação do dispositivo legal que viesse a permitir a retirada de documentos públicos para viabilizar a prestação de contas futura. Ao finalizar seu mandato, sabendo dos riscos que a situação de rivalidade política traria para si, situação esta retratada em suas peças recursais, o embargante deveria ter se resguardado, providenciando cópias de documentos referentes a processos de prestação de contas que ainda se encontrassem em aberto. 
Sendo assim, rejeito os presentes embargos, porquanto inexistentes as omissões apontadas.
Voto, pois, no sentido de que este Tribunal aprove a minuta de acórdão que submeto à deliberação deste Colegiado.  
TCU, Sala das Sessões Ministro Luciano Brandão Alves de Souza, em 7 de abril de 2020.
WALTON ALENCAR RODRIGUES 
Relator